【裁判字號】    98,易,863
【裁判日期】    981014
【裁判案由】    家暴傷害
【裁判全文】
臺灣桃園地方法院刑事判決               98年度易字第863號
公  訴  人  臺灣桃園地方法院檢察署檢察官
被      告  甲○○
上列被告因家庭暴力之傷害案件，經檢察官聲請簡易判決處刑（
98年度偵字第9702號），本院簡易庭認事證尚有不明瞭之處而簽
請改用通常程序審理，本院判決如下︰
    主  文
甲○○傷害直系血親尊親屬之身體，處拘役伍拾伍日，如易科罰
金，以新臺幣壹仟元折算壹日。
    事  實
一、丙○○與甲○○係父子，2 人有家庭暴力防治法第3 條第1
    項之家庭成員關係，丙○○於民國98年4 月14日17時55分許
    酒後，因不滿其大兒子甲○○未在外就業而成日在家中玩線
    上遊戲，乃在桃園縣平鎮市○○路148 巷34號家中與甲○○
    發生爭執，甲○○竟基於傷害之犯意，出手毆打其父丙○○
    左眼部，致丙○○受有左臉挫傷3 3 公分（眼部除外）之
    傷害。
二、案經丙○○訴由桃園縣政府警察局平鎮分局報告臺灣桃園地
    方法院檢察署檢察官偵查後聲請簡易判決處刑，嗣經本院改
    用通常程序審理。
    理  由
一、訊據被告甲○○並不否認有於上開時、地與其父即告訴人丙○○發生爭執，然矢口否認有傷害犯行，辯稱：當時告訴人
    滿身酒味進家門，告訴人把伊正在用的離子燙的夾子電源拔
    掉，渠二人發生爭執，告訴人推伊，把伊壓在地上，伊怕告
    訴人會攻擊伊，伊用左手的手肘擋住告訴人臉部而已云云。
    惟查：被告傷害告訴人之犯行業據告訴人於警訊、偵訊時證
    述在案（其之警訊證詞，依刑事訴訟法第159 條之5 第2 項
    之規定具有證據能力），且亦提出案發當日之驗傷診斷書為
    憑。次以，本院簡易庭向天晟醫院函查告訴人就醫情形，該
    院98年8 月12日天晟法字第98081201號函稱「本院病患丙○○係於98年4 月14日晚間8 時31分許至本院櫃台掛號看診，
    外科門診初診，同日晚上8 時45分許完成門診診察；王員門
    診主訴車禍造成左臉有3 3 公分挫傷等語…」是故，本院
    簡易庭認告訴人之受傷究為車禍造成或為被告所毆造成尚有
    疑義乙節，經查，告訴人丙○○在與被告在其等家中發生上
    開爭執之前，告訴人之左臉並無受傷，此據證人乙○○於本
    院證述在案；再者，警方係於98年4 月14日晚間6 時35分許
    對告訴人製作警訊筆錄，有其警訊筆錄在卷可稽，則依天晟
    醫院上開函示，告訴人顯在警局製作完警訊筆錄後再至天晟
    醫院看診，製作其警訊筆錄之警員陳科達亦於本院證稱「告
    訴人做完警詢筆錄提告後，自己去醫院驗傷，之後才將驗傷
    單補給我。」且其又稱「我在現場有看到告訴人左臉頰紅腫
    ，並告訴我說，是被被告打傷，後來他到派出所之後我有拍
    照存證。」等語，是足可證明告訴人之受傷時間係在家中與
    被告發生爭執之後、警員陳科達到場之前，此足以排除告訴
    人在住處外面發生車禍而造成臉部受傷之可能性，況因車禍
    造成單純臉部受傷而無其他部位受傷之情形，亦屬違反常情
    ，是告訴人於就醫時之上開主訴，無非係因不欲家醜外揚而
    自稱因車禍受傷，另醫師之正確診斷並醫療病患之傷勢亦與
    病患因何受傷無關，病患隱匿真正之受傷原因而僅向提告之
    公務單位告知真正之受傷原因，亦屬符合社會常情；綜此，
    告訴人提出之驗傷診斷書實足作為其指訴內容之補強證據。
    復查，目擊證人即告訴人之次子（被告之弟）乙○○於警訊
    證稱案發時地，伊看到伊父親將伊兄之離子夾的插頭拔掉，
    他們就發生衝突，伊看到伊兄被伊父推開撞上椅子，伊趕緊
    上前勸架，拉開二人後，伊父拿榔頭說要與伊兄單挑，伊見
    狀趕緊將伊父之榔頭拿走，以防衝突擴大云云，其於本院審
    理時則證稱「（審判長問：告訴人丙○○說被告有用拳頭打
    他左眼，而且他也有提出案發當天他去天晟醫院驗傷，發現
    他左臉有三乘三公分的左臉挫傷的診斷書，你是否有看到被
    告用拳頭或用手肘有打或揮擊到告訴人丙○○的臉部？）無
    。」，又本院詢問證人乙○○曾於警訊時稱被告與告訴人發
    生衝突，其有向前勸架、拉開被告與告訴人二人，則被告與
    告訴人當時是如何抱在一起？並要求其當庭表演案發時之被
    告，證人陳科達表演告訴人，由其指示陳科達動作，共同表
    演案發時之情景，結果飾演告訴人之陳科達雙手推王春暉的
    雙肩，飾演被告之王春暉之雙手則擋住陳科達的雙手內側，
    王春暉的手沒有觸碰到陳科達的頭部或臉部，而且兩人之間
    面對面的狀況下，還留有三十公分左右的距離，除了二人的
    雙手之外，其他部位均無接觸到，有本院審理筆錄記載可稽
    ，此非但與告訴人指述被告有以拳頭毆擊告訴人左眼部之情
    節不符，甚且亦與被告所辯即「告訴人推伊，把伊壓在地上
    ，伊怕告訴人會攻擊伊，伊用左手的手肘擋住告訴人臉部」
    云云不符，蓋依被告所辯，其有被告訴人壓在地上，而證人
    乙○○之表演卻無被告被告訴人壓在地上之情，又被告辯稱
    其有用左手的手肘擋住告訴人臉部，然依證人乙○○之表演
    ，被告並無以左手手肘擋住告訴人臉部之情，綜此，證人乙○○上開警訊、本院審理證詞，均核係偽證之詞，與事實不
    符，不足採信，不得作為對被告有利之認定。此外，並有告
    訴人於警局所攝受傷之照片及案發後警員對告訴人所作酒精
    濃度測試之報告附卷可證，本件事證明確，被告犯行足堪認
    定。
二、核被告所為係犯刑法第277 條第1 項、第280 條之傷害直系
    血親尊親屬罪。爰審酌被告犯罪手段、其所造成告訴人之傷
    勢尚輕、其之犯罪對於破壞家庭和諧之影響、犯後態度等一
    切情狀，量處如主文所示之刑，併宣告易科罰金之折算標準
    ，以示懲儆。
據上論斷，應依刑事訴訟法第第299 條第1 項前段，刑法第277
條第1 項、第280 條、第41條第1 項前段，家庭暴力防治法條第
38條第1 項、第2 項第1 款，刑法施行法第1 條之1 第1 項、第
2項前段，判決如主文。
本案經檢察官蔡奇曉到庭執行職務
中    華    民    國    98    年    10    月    14    日
                  刑事第三庭    法  官  曾雨明
以上正本證明與原本無異。
如不服本判決應於收受判決後10日內向本院提出上訴書狀，並應
敘述具體理由。其未敘述上訴理由者，應於上訴期間屆滿後20日
內向本院補提理由書(均須按他造當事人之人數附繕本)「切勿逕
送上級法院」。
                            書記官  蘇  萱
中    華    民    國    98    年    10    月    14    日
附錄本案論罪科刑法條全文：
中華民國刑法第277條
（普通傷害罪）
傷害人之身體或健康者，處 3 年以下有期徒刑、拘役或 1 千元
以下罰金。
犯前項之罪因而致人於死者，處無期徒刑或 7 年以上有期徒刑
；致重傷者，處 3 年以上 10 年以下有期徒刑。
中華民國刑法第280條
（傷害直系血親尊親屬罪）
對於直系血親尊親屬，犯第 277 條或第 278 條之罪者，加重其
刑至二分之一。


司法院資訊處製作；財團法人民間司法改革基金會備份。
